臺灣臺北地方法院民事判決
                                     98年度家訴字第130號
原      告  巢光明  
被      告  巢先明  
            巢育誠  
            巢嘉文  
            巢友銓  
訴訟代理人  翁蓓莉  
上列當事人間請求確認親屬會議決議無效事件，本院於民國98年
9月23日言詞辯論終結，判決如下：
    主  文
原告之訴駁回。
訴訟費用由原告負擔。
    事實及理由
一、原告起訴主張：原告與被告巢先明為訴外人巢薌農之子，其
    餘被告為巢薌農之孫子女，原告與被告巢先明係巢薌農之最
    近親屬，因巢薌農有宣告禁治產之必要，依民法第14條規定
    ，應由巢薌農之最近親屬即原告與被告巢先明二人共同聲請
    ，訴外人呂錦芳並非巢薌農之最近親屬，故本院依被告巢先
    明與其配偶呂錦芳之聲請，所為96年度禁字第315號、331號
    裁定，宣告巢薌農為禁治產人，違反民法第14條第1項規定
    ，應屬無效，其因此組成之親屬會議，亦屬無效。又被告巢
    先明及其配偶呂錦芳自民國93年5月起至96年10月止，侵占
    巢薌農財產近新台幣（下同）千萬元，96年1月14日並擅將
    巢薌農銀行定存解約，由被告巢先明，呂錦芳及訴外人翁蓓
    莉共議，將款項借予訴外人巢元明（已歿）作為治病之用，
    侵占巢薌農之財產，而被告巢育誠並未專款專用於巢元明之
    醫療用途。被告等人於97年6月11日違法召開巢薌農之親屬
    會議，且決議內容係分贓巢薌農之財產，非為巢薌農之利益
    ，應屬無效，為此求命判決確認系爭親屬會議決議無效等語
    。並聲明：確認巢薌農97年6月18日親屬會議決議全部無效
    。
二、被告則以：系爭親屬會議成員由法院指定，親屬會議之召開
    過程合法，除於開會前通知原告外，被告巢育誠於開會當時
    亦打電話通知原告到場與會，原告雖未到場，惟委託其配偶
    田婉華到場，決議事項係經到場親屬會議成員全體通過，內
    容亦無不利於巢薌農等語，資為抗辯。並聲明：如主文所示
    。
三、按親屬會議決議無效之情形，民法並無明定。而其決議性質
    與總會決議相近，故應類推適用民法第56條第2項「總會決
    議之內容違反法令或章程者，無效」之規定。亦即「親屬會
    議決議內容違法」，或「親屬會議之組織不合法」者，無效
    。本件原告主張系爭親屬會議決議無效之理由，無非係以呂
    錦芳非巢薌農之最近親屬，本院98年度禁字第315號、331號
    裁定，依呂錦芳聲請為巢薌農禁治產宣告，違反民法第14條
    規定，應屬無效，因此組成之親屬會議，亦屬無效；且系爭
    親屬會議決議內容在分贓巢薌農之財產，非為巢薌農之利益
    云云。經查：
    （一）對於心神喪失或精神耗弱致不能處理之事務者，法院
          得因本人、配偶、最近親屬二人或檢察官之聲請，宣
          告禁治產。為民法第14條第1項所明定。是本人、配
          偶、最近親屬二人及檢察官，均得向法院聲請宣告禁
          治產。蓋禁治產宣告制度，旨在維護喪失意思能力人
          之利益，同時藉宣告之公示方法，以維護交易安全。
          被告巢先明及其配偶呂錦芳於 96年11月9日以巢薌農
          罹患老人失智症，無處理自己事務之能力，共同具狀
          聲請宣告巢薌農禁治產（ 96年度禁字第315號），台
          北地方法院檢察檢察官亦於同年月20日以巢薌農身心
          障礙，呈現認知功能毀損，無法理解指令，少自發性
          口語表達，經診斷為無併發症之初老年期癡呆症，已
          達心神喪失或精神耗弱致不能處理自己事務之程度，
          聲請宣告巢薌農禁治產（ 96年度禁字第331號），業
          據本院依職權調閱前開卷證查明。是呂錦芳縱非巢薌
          農之最近親屬，因檢察官亦為巢薌農禁治產宣告之聲
          請人，故其聲請形式要件，並無不合。而本院依調查
          結果，認巢薌農意思能力欠缺已達不能處理自己事務
          之程度，且無法獨立處理一般日常性事務，無法獨立
          判斷是非，已達心神喪失致不能處理自己事務之程度
          ，於 97年2月29日將兩件聲請合併裁定（96年度禁治
          字315號、331號），宣告巢薌農為禁治產人，於法並
          無違誤，原告主張本院96年度禁字第315號、331號裁
          定，違反民法第14條規定無效云云，並無可取。
    （二）巢薌農經宣告為禁治產人後，本院於 97年5月30日依
          聲請指定原告巢光明、被告巢先明、巢育誠、巢嘉文
          、巢友銓為巢薌農之親屬會議會員，有卷附本院97年
          度家聲字第155號裁定足參（見本院卷第 34頁），其
          中原告及被告巢先明為巢薌農之子，巢育誠、巢嘉文
          、巢友銓為巢薌農已成年且身心健全之孫子女，親屬
          會議之組織，並無不法。又系爭親屬會議於97年6 月
          11日18時30分在台北市○○路 0段00號15樓遠一國際法
          律事務所召開，親屬會議成員除原告外均出席，原告
          亦自認開會前有受通知，開會當天被告巢育誠亦有打
          電話通知，其認為在程序未弄清楚前，沒有必要開會
          等語（見本院卷第31頁），是系爭親屬會議之召集程
          序，於法亦無不合。而系爭親屬會議決議之內容，係
          決定巢薌農之監護人及看護事宜，至於巢薌農之財產
          ，除決定如何使用及管理外，並無原告所稱之分贓，
          亦無不利於巢薌農，有卷附親屬會議決議足參（見本
          院卷第37 -41頁），原告泛稱系爭親屬會議決議內容
          分贓巢薌農之財產，對於親屬會議決議有何違法之情
          形，並未舉證以實其說，則主張系爭親屬會議決議內
          容違法云云，洵無可取。
四、綜據上述，系爭親屬會議決議並無無效之情形，原告請求確
    認系爭親屬會議決議無效，並無理由，應予駁回。
五、結論：原告之訴為無理由，依民事訴訟法第78條，判決如主
    文。
中　　華　　民　　國　　98　　年　　10　　月　　7 　　日
                      家事法庭法　　　官　吳素勤
以上抄本與原本無異。
中　　華　　民　　國　　98　　年　　10　　月　　7 　　日
                              書  記  官　簡  如